【裁判字號】    99,易,397
【裁判日期】    991217
【裁判案由】    業務侵占
【裁判全文】
臺灣士林地方法院刑事判決               99年度易字第397號
公  訴  人  臺灣士林地方法院檢察署檢察官
被      告  楊語翔
上列被告因業務侵占案件，經檢察官提起公訴（99年度偵緝字第
1113號），被告於準備程序中就被訴事實為有罪之陳述，本院合
議庭裁定由受命法官獨任行簡式審判程序，並判決如下：
    主  文
楊語翔意圖為自己不法之所有，而侵占對於業務上所持有之物，
處有期徒刑柒月，減為有期徒刑月又拾伍日，如易科罰金，以
新臺幣壹仟元折算壹日。緩刑貳年。
    事  實
一、楊語翔自民國95年8 月起至95年12月底，在臺北市○○區○
    ○路2 段91巷38號「雙連極緻社區」擔任管理員，負責代收
    該社區住戶管理費，為從事業務之人，其竟意圖為自己不法
    所有，基於業務侵占之單一行為決意，於附表所示時間，利
    用任職期間為該社區代收社區住戶管理費之便，在雙連極緻
    社區，向如附表住戶姓名欄所示之社區住戶莊洪罔市等人收
    取管理費之機會，接續將其先後取得之管理費，共新臺幣（
    下同）72,200元（住戶名稱、收費日期、管理費金額、管理
    費收據編號均詳如附表所載），自行先予挪用，將之侵占入
    己，並為避免其犯行遭人發覺，遂於收費當時，先交付未依
    序號開立之管理費收據予附表所示社區住戶等人收執。嗣經
    社區住戶反應後，始查悉上情。
二、案經桑士慶向臺灣士林地方法院檢察署告發後由臺灣士林地
    方法院檢察署檢察官偵查起訴。
    理  由
壹、證據能力方面：
    本件被告楊語翔所犯刑法第336 條第2 項之罪，為死刑、無
    期徒刑、最輕本刑為3 年以上有期徒刑以外之罪，亦非屬高
    等法院管轄之第一審案件，其於準備程序進行中，先就被訴
    事實為有罪之陳述，經法官告知簡式審判程序之旨，並聽取
    檢察官之意見後，依刑事訴訟法第273 條之1 第1 項、第
    273 條之2 等規定，裁定進行簡式審判程序，且不受同法關
    於證據能力認定規定及調查方式之限制，合先敘明。
貳、實體方面：
一、訊據被告楊語翔對於上揭事實坦白承認，核與證人即告發人
    桑士慶於偵查時所結證述之情節相符（見96年度他字第1514
    號卷第5 頁至第6 頁），復有臺北市政府警察局大同分局96
    年7 月9 日函暨檢附之查訪紀錄表、雙連極緻社區管理費收
    據等件附卷可稽（見96年度偵字第7206號卷第7 頁至第8 頁
    、第13頁至第23頁、96年度他字第1514號卷第8 頁），足認
    被告上開任意性自白核與事實相符，可以採取。綜上，本件
    事證明確，被告上揭犯行足可認定，應依法論科。
二、核被告楊語翔所為，係犯刑法第336 條第2 項之業務侵占罪
    。又被告自95年11月29日起至95年12月28日止，所為多次侵
    占如附表所示代收住戶管理費之犯行，均係利用同一職務機
    會，在密切接近之時、地實施，並侵害同一法益，各行為之
    獨立性極為薄弱，依一般社會健全概念，在時間差距上，難
    以強行分開，在刑法評價上，以視為數個舉動之接續施行，
    合為包括之一行為予以評價，較為合理，應論以接續犯之一
    罪。公訴意旨認被告上開業務侵占犯行，犯意各別，行為互
    殊，應予分論併罰，尚有未合。爰審酌被告為圖不法所有，
    竟為本件業務侵占犯行，顯有虧職守，所為非是，及其犯罪
    之動機、目的、手段、所生損害，並兼衡其中度肢障，行動
    不便，謀生不易，坦承犯行，顯有悔意之犯後態度、侵占款
    項金額等一切情狀，量處如主文所示之刑。又中華民國96年
    罪犯減刑條例施行即96年7 月16日前，經通緝而未於96年12
    月31日前自動歸案接受偵查、審判或執行者，不得依中華民
    國96年罪犯減刑條例減刑，中華民國96年罪犯減刑條例第5
    條定有明文；上開條文係就上開條例施行前經通緝之被告或
    受刑人而設之規定，如係於上開條例施行後始通緝者，即不
    適用該條之規定，法院辦理96年減刑案件應行注意事項第9
    條已闡釋甚明。本件被告經臺灣士林地方法院檢察署於96年
    9 月7 日發布通緝，並於99年11月14日遭緝獲歸案，有臺灣
    士林地方法院檢察署通緝書、歸案證明書各1 紙在卷可稽，
    而本件被告所犯之罪係在96年4 月24日以前犯之，且無中華
    民國96年罪犯減刑條例所定不適用減刑之情形，故應依該條
    例第2 條第1 項第3 款、第7 條、第9 條之規定，就被告之
    宣告刑減其刑期2 分之1 ，並諭知易科罰金之折算標準。
三、末查，被告前曾犯詐欺罪而受應執行有期徒刑1 年2 月之宣
    告，嗣經減刑為應執行有期徒刑7 月，於77年4 月22日有期
    徒刑執行完畢後，5 年以內未曾因故意犯罪受有期徒刑以上
    刑之宣告，此有臺灣高等法院被告前案紀錄表在卷可稽，其
    因一時失慮，致罹刑章，犯後已坦承犯行，深具悔意，堪認
    被告經此次偵審程序及刑之宣告後，當能知所警惕，而無再
    犯之虞，本院因認所宣告之刑以暫不執行為適當，爰依刑法
    第74條第1 項第2 款之規定，併予宣告緩刑2 年，以啟自新
    。
據上論斷，應依刑事訴訟法第273 條之1 第1 項、第299 條第1
項前段，刑法第336 條第2 項、第41條第1 項前段、第74條第1
項第2 款，刑法施行法第1 條之1 ，中華民國96年罪犯減刑條例
第2 條第1 項第3 款、第7 條、第9 條，判決如主文。
本案經檢察官顏珮珊到庭執行職務。
中    華    民    國    99    年    12    月    17    日
                  刑事第七庭法  官  高雅敏
以上正本證明與原本無異。
如不服本判決應於收受判決後10日內向本院提出上訴書狀，並應
敘述具體理由；其未敘述上訴之理由者，應於上訴期間屆滿後20
日內向本院補提理由書（均須按他造當事人之人數附繕本），切
勿逕送上級法院。
                            書記官  陳映羽
中    華    民    國    99    年    12    月    17    日
附錄本案論罪科刑法條：
刑法第336條第2項：
對於業務上所持有之物，犯前條第一項之罪者，處六月以上五年
以下有期徒刑，得併科三千元以下罰金。
附表：
┌──┬──────┬─────┬─────┬─────┐
│編號│收費時間即侵│ 住戶姓名 │管理費收據│管理費金額│
│    │占時間      │          │   編號   │（新臺幣）│
├──┼──────┼─────┼─────┼─────┤
│ 1  │95年11月29日│莊洪罔市  │010701    │840元     │
├──┼──────┼─────┼─────┼─────┤
│ 2  │95年11月29日│高文章    │010702    │1290元    │
├──┼──────┼─────┼─────┼─────┤
│ 3  │95年12月5日 │臺灣八蓮股│010703    │2180元    │
│    │            │份有限公司│          │          │
├──┼──────┼─────┼─────┼─────┤
│ 4  │95年12月7日 │簡雪娥    │010704    │2040元    │
├──┼──────┼─────┼─────┼─────┤
│ 5  │95年12月8日 │姬文宇    │010705    │1290元    │
├──┼──────┼─────┼─────┼─────┤
│ 6  │95年12月20日│葉子欽    │010706    │2270元    │
├──┼──────┼─────┼─────┼─────┤
│    │95年12月20日│王星雲    │010749    │7500元    │
│ 7  ├──────┼─────┼─────┼─────┤
│    │95年12月20日│王星雲    │010750    │32850元   │
├──┼──────┼─────┼─────┼─────┤
│    │95年12月25日│赤峰街教會│010707    │4540元    │
│ 8  ├──────┼─────┼─────┼─────┤
│    │95年12月25日│赤峰街教會│010708    │1000元    │
├──┼──────┼─────┼─────┼─────┤
│ 9  │95年12月25日│新生傑世騰│010709    │1370元    │
│    │            │股份有限公│          │          │
│    │            │司        │          │          │
├──┼──────┼─────┼─────┼─────┤
│    │95年12月25日│楊慧昭    │010710    │1540元    │
│ 10 ├──────┼─────┼─────┼─────┤
│    │95年12月25日│楊慧昭    │010711    │500元     │
├──┼──────┼─────┼─────┼─────┤
│ 11 │95年12月25日│林智慧    │010712    │1350元    │
├──┼──────┼─────┼─────┼─────┤
│ 12 │95年12月26日│趙海節    │010713    │2040元    │
├──┼──────┼─────┼─────┼─────┤
│ 13 │95年12月26日│許聖德    │010714    │940元     │
├──┼──────┼─────┼─────┼─────┤
│ 14 │95年12月26日│陳雄邦    │010716    │1290元    │
├──┼──────┼─────┼─────┼─────┤
│    │95年12月27日│郭月女    │010717    │2250元    │
│ 15 ├──────┼─────┼─────┼─────┤
│    │95年12月27日│郭月女    │010718    │500元     │
├──┼──────┼─────┼─────┼─────┤
│ 16 │95年12月27日│李倩倩    │010719    │1240元    │
├──┼──────┼─────┼─────┼─────┤
│    │95年12月28日│郭玉珠    │010721    │2040元    │
│    ├──────┼─────┼─────┼─────┤
│ 17 │95年12月28日│郭玉珠    │010722    │840元     │
│    ├──────┼─────┼─────┼─────┤
│    │95年12月28日│郭玉珠    │010723    │500元     │
└──┴──────┴─────┴─────┴─────┘

司法院資訊處製作；財團法人民間司法改革基金會備份。
